【裁判字號】    94,交聲再,2
【裁判日期】    950329
【裁判案由】    聲請再審
【裁判全文】
臺灣臺南地方法院交通事件裁定         94年度交聲再字第2號
聲  請  人  甲○○
上列聲請人因違反道路交通管理處罰條例案件，不服本院94年度
交聲更(一)字第6號中華民國94年8月8日第一審裁定（交通部公路
總局嘉義區監理所臺南監理站處分案號：嘉監南字第裁74-M0000
0000號）及臺灣高等法院臺南分院94年度交抗字第118號中華民
國94年9月14日第二審裁定，聲請再審，本院裁定如下：
    主  文
再審聲請駁回。
    理  由
一、本件聲請再審意旨略以：茲因臺灣臺南地方法院裁定聲請人
    甲○○駕駛車輛未隨身攜帶駕駛執照，處罰鍰新臺幣參佰元
    ；又行經有燈光號誌管制之交岔路口闖紅燈，處新台幣壹仟
    捌佰元，並記違規點數參點及臺灣高等法院臺南分院裁定抗
    告駁回，聲請人不服，特依法聲請再審並撤銷上開裁罰。理
    由敘述如下：
、依據刑事訴訟法第163條：法院因發見真實之必要。應依職
    權調查證據（此案件之發生日為91年7月25日，而卻於93年
    11月2日才作成裁決書，而其中明顯有違行政程序？罰單效
    力？警員證言不實及誤判事實等之疑義？故此案件更應詳為
    調查）。
、94年4月19日（按應係18日）臺灣高等法院臺南分院既已將
    原裁定撤銷（按係94年度交抗字第31號），發回臺灣臺南地
    方法院詳為調查更為妥適裁處，並述明本案件有違程序正義
    及是否有效力等疑義，原審均未調查論述，僅以舉證責任分
    配等原則，從輕處以抗告人最低罰鍰並記點，容有未洽，抗
    告人之抗告意旨，非無理由。
、案件經發回更審，就已經回復了原審的通常程序，當事人聲
    請調查或法院應依職權調查的證據，都必須審酌。而本案件
    聲請人於94年8月22日再附上之新證據及理由應行調查卻未
    經履行調查之程序。
、依據臺灣臺南地方法院94年3月4日裁定（參見94年度交聲字
    第609號裁定）及依據94年4月19日（按應係18日）抗告法院
    （臺灣高等法院臺南分院）將原裁定撤銷發回地方法院詳為
    調查，94年8月10日（按應係8日）原審法院仍維持原裁定及
    裁定不服可提抗告（參見94年度交聲更(一)字第6號），聲請
    人於94年8月22日再附上新證據相片4張及理由等提起抗告（
    參見94年度交聲更(一)字第6號刑事抗告狀所附之證據一、二
    ）（按經查係附於94年度交抗字第118號卷），嗣於94年9月
    14日被二審裁定抗告駁回（參見94年度交抗字第118號）。
、綜其上理由之附件，顯見法院裁定中：94年3月4日、94年
    8月10日（按應係8日）、94年9月14日所裁定依據之理由竟
    如同影印本一樣，幾乎一字不差且不符事實之認定，百姓孰
    能誠服？
、依刑事訴訟法第420條第2款中：原判決所憑之證言已證明其
    為虛偽者，得聲請再審（本案件警員於庭訊證言中，自述開
    單舉發者與證據通知單之開單簽名者是不符合，足以證明其
    證言為虛偽者）。
、依據刑事訴訟法第420條第6款中：因發現確實之新證據足認
    受有罪判決之人應受無罪、免訴、免刑或輕於原判決所認罪
    之判決者，得聲請再審（聲請人所再提出之新證據足以證明
    員警之視線盲點及障礙位置之形成，以致誤判之重要證據）
    。
、依據刑事訴訟法第421條後段：足以影響判決之重要證據漏
    未審酌者，亦得為受判決人之利益聲請再審。
、我國刑事訴訟法乃以職權進行主義為主，且為貫徹自由心證
    主義之精神，證據證明力原則上未設有限制，而一任法院之
    自由判斷，證據本身如有瑕疵，在此瑕疵未究明前，遽採為
    裁定之依據，極難謂為適法。易言之，法院心證之形成來自
    證據，是以證據證明力判斷之正確與否即應視其應行調查之
    證據已否盡其調查之責而定，如有應調查之證據未予調查，
    不僅心證形成之條件未臻完備，故無法形成正確之心證，從
    而影響事實之認定。為此聲請人特檢附裁定書及相關證據依
    法狀請鈞院鑒核，調卷審核並撤銷原裁定准予開始再審之裁
    定之所請，詳為調查，始符法制，並維聲請人權益。如蒙所
    請，毋任感禱！
二、按對於法院之裁定有不服者，以抗告為之，亦即以抗告為救
    濟對於法院之裁定不服之程序；而再審乃係對於有罪、無罪
    、免訴或不受理之確定判決於符合一定之條件下，所為之救
    濟程序，此觀刑事訴訟法第403條、第420條、第421條、第
    422條之規定自明。次按法院認為聲請再審之程序違背規定
    者，應以裁定駁回，刑事訴訟法第433條亦定有明文。又受
    理再審聲請之法院，首應審查其再審之聲請是否具備合法條
    件，若其聲請再審之程序違背規定時，即應依刑事訴訟法第
    433條以裁定駁回（最高法院71年度臺抗字第139號判決參照
    ），有司法院（83）廳刑一字第13283號研究意見附卷可參
    。
三、經查聲請人甲○○於91年7月25日20時25分許，騎乘其所有
    之牌照號碼NJB-055號重機車，行經臺南縣永康市○○路與
    勝華街之設有燈光號誌管制之交岔路口時，為警開單（91
    年7月25日南縣警交字第M00000000號舉發違反道路交通管理
    事件通知單）舉發「未帶駕照；闖紅燈」，並經臺南監
    理站依道路交通管理處罰條例第25條第1項（查該條文並無
    第1項，臺南監理站贅引）第3款、第53條第1項（查該條文
    並無第1項，臺南監理站贅引）及第63條第1項（第3款）（
    臺南監理站漏引第3款）之規定，裁處聲請人罰鍰新臺幣伍
    仟壹佰元，並記違規點數參點。聲請人不服而聲明異議，經
    本院於94年3月4日以94年度交聲字第609號裁定：「原處分
    撤銷。甲○○駕駛車輛未隨身攜帶駕駛執照及駕車行經有燈
    光號誌管制之交岔路口闖紅燈，處罰鍰計新臺幣貳仟壹佰元
    ，並記違規點數參點。」，聲請人不服該裁定而提起抗告，
    經臺灣高等法院臺南分院於94年4月18日以94年度交抗字第
    31號裁定：「原裁定撤銷，發回臺灣臺南地方法院。」。經
    本院於94年8月8日以94年度交聲更(一)字第6號裁定：「原處
    分撤銷。甲○○汽車駕駛人，駕駛車輛未隨身攜帶駕駛執照
    ，處罰鍰新臺幣參佰元；又行經有燈光號誌管制之交岔路口
    闖紅燈，處新臺幣壹仟捌佰元，並記違規點數參點。」，聲
    請人不服該裁定復提起抗告，經臺灣高等法院臺南分院於94
    年9月14日以94年度交抗字第118號裁定：「抗告駁回。」而
    確定在案，有上開裁定附卷可稽，並經本院依職權調卷查明
    。
四、本件聲請人甲○○對於本院94年度交聲更(一)字第6號及臺灣
    高等法院臺南分院94年度交抗字第118號裁定聲請再審，乃
    係對於確定之裁定聲請再審，而非對於確定判決聲請再審，
    其聲請再審之程序違背規定，依首揭法條之規定，應以裁定
    駁回。
五、據上論斷，應依刑事訴訟法第433條，裁定如主文。
中    華    民    國    95    年    3     月    29    日
                         交通法庭法  官  林勝利
以上正本證明與原本無異。
如不服本裁定應於送達後5日內向本院提出抗告狀。
                                 書記官  陳金堂
中    華    民    國    95    年    3    月    29    日


司法院資訊處製作；財團法人民間司法改革基金會備份。
